【裁判字號】    98,交易,240
【裁判日期】    980623
【裁判案由】    過失致死等
【裁判全文】
臺灣臺中地方法院刑事判決             98年度交易字第240號
公  訴  人  臺灣臺中地方法院檢察署檢察官
被      告  甲○○
上列被告因過失致死案件，經檢察官提起公訴（98年度偵字第54
40號），被告於本院準備程序中就被訴事實為有罪之陳述，本院
改依簡式審判程序審理，判決如下：
    主    文
甲○○服用酒類，不能安全駕駛動力交通工具而駕駛，處有期徒
刑貳月，如易科罰金，以新台幣壹仟元折算壹日；又因過失致人
於死，處有期徒刑陸月，如易科罰金，以新台幣壹仟元折算壹日
；應執行有期徒刑柒月，如易科罰金，以新台幣壹仟元折算壹日
。
    犯罪事實及理由
一、甲○○於民國97年9 月26日凌晨3 、4 時許，與友人吳清利
    在臺中縣大里市○○路之某公園內，飲用高粱酒後，明知其
    酒後精神狀態不佳，已不能安全駕駛動力交通工具，且未考
    領重型機車駕駛執照，竟仍於同日5 時10分許，騎乘車牌號
    碼XM3 —233 號之重型機車搭載吳清利上路，並沿臺中縣霧
    峰鄉○○路○段由南往北方向行駛。詎於同日5 時22分許，
    行經臺中縣霧峰鄉○○路○段與中興路二段之路口時，因酒
    後精神不佳、注意力減退，並疏未與前車保持安全距離且未
    注意車前狀況，隨時採取必要之安全措施，且當時係日間有
    自然光線、天候晴朗、路面乾燥無缺陷亦無障礙物，視距良
    好，並無不能注意之情形，甲○○所騎乘之重型機車竟自後
    方往前追撞同行向由林柏儒所騎乘並搭載葉柑之車牌號碼
    KAI —795 號重型機車，雙方均人車倒地，甲○○、吳清利
    均經送醫急救，甲○○於同年9 月26日由大里仁愛醫院抽血
    檢測酒精濃度，其血液中酒精濃度達213.04 MG/DL（換算吐
    氣酒精濃度為1.06MG/L），吳清利則受有急性硬腦膜下血腫
    、創傷性蜘蛛膜下腔出血、頭蓋骨及顱底骨骨折合併氣腦、
    頭皮下血腫、左眉撕裂傷1 公分、肢體多處挫擦傷、右側恥
    骨枝骨折之傷害，雖經緊急送往仁愛醫療財團法人大里仁愛
    醫院急救，仍延至97年9 月29日11時21分許宣告不治死亡。
    甲○○於員警前往醫院詢問機車駕駛為何人時，並未吐實（
    未自首，嗣經員警調閱路口監視錄影畫面始知上情。案經臺
    灣臺中地方法院檢察署檢察官相驗後主動檢舉及被害人之子
    訴由同署檢察官偵查起訴。
二、上開犯罪事實，有下列事證可資憑佐：
  (一)被告於偵查及本院之自白。
  (二)證人林柏儒及葉柑於警詢、偵查中之證述。
  (三)道路交通事故現場圖、道路交通事故調查報告(一)、(二)、仁愛
    醫療財團法人生化學檢驗報告書、仁愛醫療財團法人大里仁
    愛醫院診斷證明書、車籍查詢及證號查詢駕駛人基本資料詳
    細畫面各1 份、現場路線簡圖3 張、現場及蒐證照片21張、
    路口監視器翻拍照片3 張附卷可稽（見相驗卷第5 至9 、25
    至35、41、56至62頁）。
  (四)而被害人吳清利因本件車禍，受有急性硬腦膜下血腫、創傷
    性蜘蛛膜下腔出血、頭蓋骨及顱底骨骨折合併氣腦、頭皮下
    血腫、左眉撕裂傷1 公分、肢體多處挫擦傷、右側恥骨枝骨
    折等傷害，雖經緊急送往醫院急救，仍於97年9 月29日11時
    21分許不治死亡，亦經臺灣臺中地方法院檢察署檢察官督同
    法醫相驗屬實，製有相驗筆錄、相驗屍體證明書、檢驗報告
    書各1 份及相驗照片8 張附卷可憑（見相驗卷第42至47、49
    至54、64至70頁）。
  (五)按汽（機）車駕駛人，飲用酒類或其他類似物後其吐氣所含
    酒精濃度超過每公升0.25毫克或血液中酒精濃度超過百分之
    0.05以上者，不得駕車；汽（機）車在同一車道行駛時，除
    擬超越前車外，後車與前車之間應保持隨時可以煞停之距離
    ；汽（機）車行駛時，駕駛人應注意車前狀況及兩車併行之
    間隔，並隨時採取必要之安全措施，道路交通安全規則第
    114 條第2 款、第94條第1 項、第3 項分別定有明文。經查
    本件被告於上揭時、地騎乘重型機車，本應遵守前述規定，
    且當時日間有自然光線、天候晴朗、路面乾燥無缺陷亦無障
    礙物，視距良好，並無不能注意之情事，詎其疏未注意，竟
    酒後駕車，且未與前車之間保持隨時可以煞停之距離，致與
    林柏儒發生碰撞，使被害人吳清利傷重不治死亡，足見被告
    確有過失。又本件事故經送請臺灣省臺中縣區車輛行車事故
    鑑定委員會鑑定結果，亦認為「被告酒後駕駛重型機車未注
    意車前狀況，未與前車保持安全距離，自後撞上同方向前車
    ，為肇事原因」，有該鑑定委員會98年1 月7 日中縣鑑字第
    0975503357號函暨所附鑑定意見書在卷可憑。而被告之過失
    行為與被害人死亡間，具有相當因果關係。另查，本件被告
    呼氣中酒精濃度高達1.06MG/L，復發生車禍肇事致上開被害
    人死亡，顯已不能安全駕駛動力交通工具，亦屬無疑。
三、核被告甲○○所為，係犯刑法第185 條之3 之服用酒類，不
    能安全駕駛動力交通工具而駕駛罪、刑法第276 條第1 項之
    過失致人於死罪。被告並未考領重型機車駕駛執照乙情，業
    據其供明在卷，是其無照、酒醉駕車，因而致人死亡，應依
    道路交通管理處罰條例第86條第1 項規定，就過失致死罪部
    分加重其刑。另被告於警員到場後，並未承認其為駕駛人，
    經送往醫院治療後，被告復稱機車係被害人吳清利所駕駛，
    嗣經調閱路口監視錄影帶後，始發現被告方為駕駛人，而被
    告迄於97年9 月30日15時42分之警詢中，仍否認其為駕駛人
    ，此有警詢筆錄、本院電話紀錄表在卷可參，堪認被告並未
    自首犯罪，附此敘明。被告所犯上開2 罪間，犯意各別，行
    為互殊，應予分論併罰。爰審酌被告曾有酒後駕車之不良素
    行（前因公共危險案件，經臺灣臺中地方法院檢察署檢察官
    為緩起訴處分，嗣緩起訴處分期滿未經撤銷，有卷附臺灣臺
    中地方法院檢察署刑案資料查註紀錄表、臺灣高等法院被告
    前案紀錄表可參），仍不知警惕，再度於酒後精神狀態不佳
    之狀況下駕車上路，對公眾交通安全造成相當程度危害，且
    未遵守道路交通安全規則規定，因而肇事致吳清利死亡，復
    未能與告訴人即被害人之子達成和解，惟犯後態度尚可等一
    切情狀，分別量處如主文所示之刑，並定其應執行之刑。末
    按，依司法院釋字第662 號解釋：「中華民國九十四年二月
    二日修正公布之現行刑法第四十一條第二項，關於數罪併罰
    ，數宣告刑均得易科罰金，而定應執行刑之刑逾六個月者，
    排除適用同條第一項得易科罰金之規定部分，與憲法第二十
    三條規定有違，並與本院釋字第三六六號解釋意旨不符，應
    自本解釋公布之日起失其效力。」，故對於數罪併罰，數宣
    告刑均得易科罰金，而定應執行之刑超過6 個月之案件，依
    司法院釋字第366 號、662 號解釋意旨，仍得易科罰金，本
    件爰就其宣告刑及所定應執行刑部分，均諭知易科罰金之折
    算標準。
四、依刑事訴訟法第273 條之1 第1 項、第299 條第1 項前段、
    第310 條之2 ，道路交通管理處罰條例第86條第1 項，刑法
    第185 條之3 、第276 條第1 項、第41條第1 項前段、第51
    條第5 款，刑法施行法第1 條之1 ，判決如主文。
本案經檢察官乙○○到庭執行職務。
中     華    民     國    98    年    6   月    23    日
                    刑事第十一庭   法  官   劉敏芳
以上正本證明與原本無異。
如不服本判決應於收受判決後10日內向本院提出上訴書狀，並應
敘述具體理由。其未敘述上訴理由者，應於上訴期間屆滿後20日
內向本院補提理由書（均須按他造當事人之人數附繕本）「切勿
逕送上級法院」。
告訴人或被害人對於判決如有不服具備理由請求檢察官上訴者，
其上訴期間之計算係以檢察官收受判決正本之日期為準。
                                   書記官   陳錫威
中     華    民     國    98    年    6   月    23    日
附錄本案論罪科刑法條
刑法第185條之3
服用毒品、麻醉藥品、酒類或其他相類之物，不能安全駕駛動力
交通工具而駕駛者，處1年以下有期徒刑、拘役或科或併科15萬
元以下罰金。
刑法第276條第1項
因過失致人於死者，處2年以下有期徒刑、拘役或2千元以下罰金
。


司法院資訊處製作；財團法人民間司法改革基金會備份。
